【裁判字號】    88,上更(一),309
【裁判日期】    890607
【裁判案由】    違反麻醉藥品管理條例
【裁判全文】
臺灣高等法院高雄分院刑事判決              八十八年度上更（一）字第三九號
    上  訴  人  臺灣高雄地方法院檢察署檢察官
    被      告  甲○○
    選任辯護人  陳清朗
右上訴人因被告違反麻醉藥品管理條例案件，不服臺灣高雄地方法院八十六年度訴字
第一一０號中華民國八十六年六月六日第一審判決（起訴案號：臺灣高雄地方法院檢
察署八十五年度偵字第二五九一五號），提起上訴，經最高法院第一次發回更審，本
院判決如左：
      主  文
上訴駁回。
      理  由
一、公訴意旨略以：被告甲○○與綽號「阿才」者共同基於概括之犯意，自民國八十
    五年九月底起，連續多次在佟以智位於高雄市三民區○○○路三十二號聖光機車
    行內，以每包新臺幣（下同）二千元至三千元不等之價格，販賣安非他命予佟以
    智及李基源吸食，因認被告甲○○涉犯麻醉藥品管理條例第十三條之一第二項第
    一款之罪嫌云云。
二、按犯罪事實應依證據認定之，無證據不得推定其犯罪事實，而不能證明被告犯罪
    者，應諭知無罪之判決，刑事訴訟法第一百五十四條、第三百零一條第一項分別
    定有明文。次按認定犯罪事實所憑之證據，雖不以直接證據為限，間接證據亦包
    括在內，然無論直接證據或間接證據，其為訴訟上之證明，須於通常之人均不致
    有所懷疑，而得確信為真實之程度，始得為有罪之認定；再按吸用安非他命之人
    ，如供出安非他命之來源，依麻醉藥品管理條例第十三條之三規定得獲減刑，因
    此為擔保其陳述之真實性，尤應有足以令人確信其陳述真實性之補強證據，始能
    據以為論罪之依據（最高法院七十六年度台上字第四九八六號判例意旨、最高法
    院八十四年度台上字第二七九號判決意旨參照）。
三、公訴人認被告甲○○涉有非法販賣化學合成麻醉藥品之罪嫌，無非以：（一）同
    案被告佟以智、李基源之陳訴。（二）於同案被告佟以智前開住處所查獲之安非
    他命二小包。（三）被告甲○○亦自承其與同案被告佟以智、李基源二人並無仇
    恨，是被告佟、李二人應無誣攀之虞，為其論罪依據。
四、訊據被告甲○○堅決否認有何販賣化學合成麻醉藥品安非他命犯行，辯稱：伊未
    販賣安非他命予佟以智、李基源二人，伊不認識李基源，僅與李基源有一面之緣
    而已，又伊曾向佟以智購買機車，嗣後機車因失竊，伊懷疑是佟以智偷的，找他
    理論，因而與佟以智結怨，本件恐係佟某挾怨報復等語，經查：
    （一）佟以智於八十五年十一月一日警訊中供稱：扣案之安非他命係伊託被告陳
          山川代為購買云云（參高雄市政府警察局鹽埕分局八十五年十一月一日高
          市警鹽分刑字第一一二七○號警卷第三頁反面），而李基源於同日警訊中
          則供稱：扣案之安非他命係以二千元向佟以智所購買，當時李基源並未提
          及向被告甲○○購買（見前開警卷第五頁反面）；嗣佟以智、李基源於偵
          查初訊時，佟某供稱：「跟被告甲○○購買四、五次，一次購買二千、三
          千不等，．．這星期買三次，上個月買二次，這次我及李基源各出二千元
          ，他到我們店拿錢後，約四、五十分鐘後拿貨來，我知他朋友有，才請他
          去幫我買，那人不會賣我們，陳是跟他朋友拿」云云（見八十五年偵字第
          二五九一五號偵查卷第三頁反面）。而李基源於偵查中則稱：「我和佟以
          智一起出錢請甲○○幫我們去買，陳是跟綽號「阿才」買的‧‧‧我透過
          甲○○買一次，買回來未吸就被抓」云云（見八十五年偵字第二五九一五
          號偵查卷第四頁），嗣於偵查複訊中，被告與佟以智、李基源三人當庭對
          質，李基源、佟以智均改稱：渠等所吸用之安非他命，並非向被告甲○○
          所購買，而係向一綽號「川仔」之不詳姓名男子所購買（見八十五年偵字
          第二五九一五號偵查卷第二十三頁），然佟以智繼於原審審理時先改稱：
          自八十五年四月間起至八十五年十一月止，共買六、七次，每次二千元至
          五千元不等，後又改稱：向甲○○購買，八十五年六月、九月、十一月一
          日供買三次，以二千、四千、六千元不等購買云云（見原審卷八十六年五
          月六日審理筆錄），李基源改稱：係於電話中向「阿川」買的（見原審卷
          八十六年四月八日審理筆錄）。佟以智於本院前審審理時供稱：是阿川帶
          我及李基源一起去旗津向一位阿才的人買的；我告訴甲○○，由甲○○在
          我機車行內打電話聯絡，共買三次，分別二、四、六千元不等，第二次我
          錢直接交給阿才，．．第一次我先拿錢給川，由甲○○去拿，我在西子灣
          等甲○○買回來，第一次川向誰買我不知道，第二次我才看到阿才本人，
          第三次是在店裡等甲○○，先拿六千元給川，川去旗津買回來給我，都是
          當天就拿到貨（見原審卷八十六年九月十五日訊問筆錄）；於本院調查時
          則稱：我有向甲○○買安非他命，．．有買三、四次，．．第一次在八十
          五年六、七月間買二千元，在我店中買的，數量不清楚，第二次在八十五
          年八、九月間，在我店中買二千元，第三次在八十五年十月間，這次買五
          千元（見本院八十九月二月二十四日筆錄）。佟以智前後各次所稱向被告
          購買安非他命之總次數、購買之金額、購買之時間、交付之地點，先後不
          一致，其陳述顯有瑕疵，尚難為不利被告之證據。又李基源先於警訊時供
          稱：警方查獲之安非他命其中０．三公克是我於八十五年十月三十一日二
          十三時四十分許，在高雄市三民區○○○路三十二號內向佟以智購買，．
          ．後來我均是向佟以智拿安非他命來吸食（見警卷八十五年十一月一日筆
          錄）；繼於偵查時則稱：我和佟以智一起出錢請甲○○幫我們去買，陳是
          跟綽號阿才買的（見八十五年度偵字第二五九一五號卷八十五年十一月一
          日筆錄）；於原審審理時稱：我與佟以智合夥向綽號阿川買的，只有一次
          ，我出二千元，佟出四千元；我係在電話中向阿川買的（以上見原審卷八
          十六年三月十九日、四月八日筆錄）；於本院前審時則稱：因為阿川我不
          認識，所以我沒有親自委託他；向阿川購買就那一次，後來就轉向阿國購
          買（見本院前審卷八十六年十月二十七日筆錄）。依李基源上開證詞，先
          則一再稱係向佟以智購買安非他命，且於警訊時並未提及被告，又均稱與
          阿川不認識，則其嗣後所稱在電話中向阿川購買，顯然前後不符，亦難以
          李基源之供述，遽認被告販賣安非他命。綜觀佟以智、李基源於警訊、偵
          查、原審法院審理時之證言，對渠等向被告甲○○購買安非他命之時間、
          次數、價錢均有重大不同，堪認渠二人之陳述，應有重大瑕疵而不足為被
          告販賣安非他命犯行之證據。
    （二）當日警員係在佟以智家附近埋伏，警方鎖定之對象與被告特徵不同，被告
          並非警方鎖定之對象之情，業據證人鍾添煌於本院調查時結證在卷（見本
          院八十九年五月十一日筆錄），而本案係因佟以智、李基源涉犯施用第一
          級毒品安非他命罪，於八十六年十一月一日零時許，為警在高雄市三民區
          ○○○路三十二號查獲，並查扣安非他命二小包，顯然警方當時所埋伏查
          緝之對象應係佟以智、李基源而非被告，且該二包安非他命係在佟以智、
          李基源處取得，是警方當日所查獲之安非他命亦不得為被告販賣安非他命
          之證據。再證人鍾添煌雖復結證稱：見被告自該機車行離去；但此亦僅能
          證明被告當日曾至佟以智機車行，與被告有無販賣或交付安非他命予佟以
          智、李基源，並無必要之關聯，尚無法以此即證明被告販賣安非他命予佟
          以智、李基源。
    （三）被告甲○○前並無違反麻醉藥品管理條例前科，有臺灣高雄地方法院檢察
          署刑案資料查註紀錄表、臺灣高等法院被告全國前案紀錄表各乙紙在卷可
          憑，而被告甲○○於偵查、原審審理中，分別經本案承辦檢察官及原審法
          院法官當庭諭知採尿送驗，其尿液均無安非他命陽性反應，亦有高雄市立
          凱旋醫院八十五年十一月二十九日高市凱醫檢字第五七○七號煙毒尿液檢
          驗成績書（見八十五年度偵字第二五九一五號偵查卷第三十頁）及高雄醫
          學院附設中和紀念醫院八十六年五月二十八日編號Ａ0000000號檢
          驗報告單（見原審卷第九十一頁），顯然被告甲○○並無施用第二級毒品
          安非他命之犯行，故縱認同案被告佟以智、李基源於八十五年十一月一日
          為警查獲時，被扣得安非他命二小包，亦僅可認佟、李二人確有購買安非
          他命之管道，惟實無法遽以認定該安非他命係購自一無任何麻藥前科之被
          告。被告甲○○所辯洵非子虛，堪以採信。此外復查無其他積極證據證明
          被告甲○○有前揭公訴意旨所指述之販賣安非他命犯行，被告之犯罪即屬
          不能證明。另李基源業已於八十七年七月十三日死亡，有戶籍謄本一份在
          卷可證，本院已無從傳訊到庭，併予敘明。
五、原審為被告無罪之諭知，核無不合。上訴人臺灣高雄地方法院檢察署檢察官以佟
    以智僅因時間隔遠記憶次數或許有誤，乃為人情之常，認被告確有販賣安非他命
    之嫌，提起上訴，指摘原判決違誤，尚無理由，應予駁回。
據上論斷，應依刑事訴訟法第三百六十八條，判決如主文。
本案經檢察官張其主到庭執行職務。
中      華      民      國    八十九    年      六      月       七     日
                              臺灣高等法院高雄分院刑事第五庭
                                  審判長法官  吳水木
                                        法官  惠光霞
                                        法官  陳朱貴
右正本證明與原本無異。
如不服本判決，應於判決送達後十日內向本院提出上訴狀，其未述理由者並應於提
出上訴狀後十日內向本院補提理由書（應附繕本)。
                                      書記官  洪梅枝
中    華    民    國     八十九     年       六       月       九       日
                                                                        Ｆ


司法院資訊處製作；財團法人民間司法改革基金會備份。
